【裁判字號】    98,重上,675
【裁判日期】    991019
【裁判案由】    返還價金等
【裁判全文】
臺灣高等法院民事判決                 98年度重上字第675號
    上  訴  人  乙○○
    訴訟代理人  吳西源律師
    上  訴  人  丁○○
    訴訟代理人  鍾開榮律師
    被上訴人    廣撰不動產仲介經紀有限公司
    兼上一人
    法定代理人  丙○○
    訴訟代理人  蔡文彬律師
    複代理人    游敏傑律師
    訴訟代理人  林明賢律師
    被上訴人    中信房屋仲介股份有限公司
    法定代理人  己○○○
    訴訟代理人  庚○○
                白宗義
    被上訴人    戊○○
上列當事人間請求返還價金等事件，上訴人乙○○、丁○○對中
華民國98年8月17日臺灣士林地方法院97年度重訴字第55號第一
審判決均提起上訴，本院於99年9月28日言詞辯論終結，判決如
下：
    主      文
一、原判決關於命上訴人丁○○給付法定遲延利息部分，及該部
    分假執行之宣告，暨除確定部分外訴訟費用之裁判均廢棄。
二、上開廢棄部分，上訴人乙○○在第一審之訴及其假執行之聲
    請均駁回。
三、乙○○之上訴駁回。
四、第一、二審訴訟費用除確定部分外，由乙○○負擔。
    事實及理由
一、被上訴人廣撰不動產仲介經紀有限公司（下稱廣撰公司）受
    合法通知，未於言詞辯論期日到場，核無民事訴訟法第386
    條所列各款情形，此部分爰依上訴人乙○○之聲請，由其一
    造辯論而為判決，合先敘明。
二、本件上訴人乙○○起訴主張：
  (一)對造上訴人丁○○與被上訴人丙○○、戊○○、廣撰公司、
    中信房屋仲介股份有限公司（下稱中信房屋公司）部分：
    乙○○經廣撰公司仲介，於民國96年10月5日與丁○○簽訂
    不動產買賣契約書（下稱系爭契約），買受如附表所示之不
    動產，約定價金新臺幣（下同）820萬元，雙方均已履約完
    畢。詎附表所示建物（下稱系爭建物）之氯離子含量不符系
    爭買賣契約第9條第5項約定，且系爭建物之牆壁、樓梯間水
    泥地板龜裂，同棟隔壁樓房1、2樓交接處亦有裂痕，足見系
    爭建物之氯離子含量過高，並影響其品質及安全，自屬物之
    瑕疵。則乙○○自得依系爭契約第9條第2項、第5項約定及
    民法第359條規定，解除系爭契約，並請求丁○○返還價金
    820 萬元。又丁○○於系爭契約成立前，即知悉系爭建物有
    瑕疵，卻故意不告知，為不完全給付，並為詐欺侵權行為，
    爰依民法第227條第1項、第184條第1項規定，請求丁○○賠
    償19 萬437元。
  (二)被上訴人丙○○、戊○○、廣撰公司部分：
    丙○○、戊○○受僱於廣撰公司，仲介伊向丁○○買受附表
    所示不動產，故意隱瞞系爭建物為海砂屋，且因過失未盡檢
    測義務，致伊陷於錯誤而訂立系爭契約，受有價金及其他損
    害共計839萬437 元。爰依民法第184條規定，請求丙○○、
    戊○○負賠償責任，並依民法第188條、第535條、第544條
    、不動產經紀業管理條例第26條第2項規定，請求廣撰公司
    連帶賠償。
  (三)被上訴人廣撰公司、中信房屋公司部分：
    廣撰公司為中信房屋公司之加盟業者，惟中信房屋公司未盡
    監督及規範責任，致伊受有上開損害。爰依民法第184條第1
    項前段、第2項規定，請求中信房屋公司與廣撰公司連帶賠
    償839萬437元。
  (四)爰求為判命：對造上訴人丁○○與被上訴人丙○○、戊○○
    、廣撰公司、中信房屋公司連帶給付上訴人乙○○839萬437
    元本息等語。惟原審僅判命對造上訴人丁○○於上訴人乙○
    ○辦妥塗銷臺灣銀行股份有限公司於96年11月23日登記、南
    港字第131260號收件、於如附表所示不動產所設定之最高限
    額780萬元抵押權登記（下稱系爭最高限額抵押權），及將
    如附表所示之不動產所有權移轉登記並交付返還丁○○之同
    時，應給付乙○○820萬元及自96年12月20日起至清償日止
    ，按週年利率5%計算之利息，並駁回乙○○其餘之訴。乙○
    ○就19萬437元本息部分敗訴部分聲明不服（對造上訴人丁
    ○○則僅就820萬元之遲延利息敗訴部分提起上訴，至於乙
    ○○及丁○○其餘敗訴部分，均未聲明不服，業經確定）。
    並上訴聲明：(一)原判決關於駁回下列之訴部分廢棄。(二)丁○
    ○、丙○○、戊○○、廣撰公司及中信房屋公司應連帶給付
    上訴人19萬437元及自96年12月20日起至清償日止按年利率
    5% 計算之利息。並答辯聲明：丁○○之上訴駁回。
三、對造上訴人丁○○則辯稱：
  (一)依系爭不動產之現況說明書，伊於96年10月1日委託中信房
    屋公司銷售系爭不動產時，已清楚表明系爭建物未曾作過氯
    離子含量檢測。又依系爭契約第9條第5項第1款約定：「甲
    方得於支付第二期價金前，委請合格機構於買賣標的之建物
    進行氯離子含量檢測（主建物之樑、柱、樓板剪力牆等三處
    取樣），乙方不得拒絕。」第2款約定：「檢測報告完成前
    ，買賣標的物暫停辦理產權移轉登記」。是伊雖曾就系爭建
    物進行修繕，然尚難斷認其因此於簽訂系爭契約前，即知悉
    系爭建物有氯離子含量過高之瑕疵，且其既已表示系爭建物
    未曾進行氯離子含量檢測，則伊亦無故意以不實之事，致乙
    ○○陷於錯誤而買受系爭不動產之情形。
  (二)又縱使乙○○得合法解除系爭契約，伊亦得行使同時履行抗
    辯權，請求乙○○塗銷系爭最高限額抵押權，且移轉系爭不
    動產所有權並交付予伊。而伊於97年8月1日行使同時履行抗
    辯權，則就伊對乙○○所負返還價金義務，自該日起即無遲
    延責任可言。另乙○○若依約於檢測報告完成前，拒付第二
    期以後之款項並暫停辦理所有權移轉登記，自不生本件回復
    原狀及價金返還之遲延利息損害，故乙○○就上開之損害原
    因，為與有過失。另乙○○於96年12月1日起即占有系爭不
    動產，伊自得請求乙○○給付自96年12月1日起至99年5月1
    日止相當於租金之不當得利50萬5,756元，並主張抵銷等語
    ，資為抗辯。惟原審判命丁○○於乙○○塗銷系爭最高限額
    抵押權，及將如附表所示之不動產所有權移轉登記並交付返
    還丁○○之同時，應給付乙○○820萬元本息，為此就820萬
    元之遲延利息敗訴部分提起上訴（至於其餘敗訴部分即丁○
    ○應給付乙○○820萬元本金部分，丁○○並未聲明不服，
    業已確定）。並上訴聲明：(一)原判決命丁○○應給付乙○○
    本金820萬元應加計自96年12月20日起至清償日止，按週年
    利率5%計算之利息部分廢棄。(二)前項廢棄部分，乙○○在第
    一審之訴及假執行之聲請均駁回。並答辯聲明：乙○○之上
    訴駁回。
四、被上訴人廣撰公司、丙○○、戊○○則辯稱：
  (一)伊等無權拆除系爭建物之裝潢以檢測內部結構，自無從知悉
    乙○○所稱水泥剝落及鋼筋鏽蝕之情事。且依丁○○所填寫
    之屋況說明書觀之，可知系爭建物未曾進行氯離子含量檢測
    ，則伊等自無從知悉系爭建物之氯離子含量是否過高。再者
    丙○○、戊○○僅居間仲介系爭契約，並無義務於乙○○支
    付第二期款項前，完成氯離子含量檢測報告，故並未隱瞞系
    爭建物之瑕疵，亦未故意不作氯離子含量檢測。又丙○○業
    已詳盡調查浴室、廚房天花板內部水泥脫落、鋼筋鏽蝕、海
    砂成分等情，自無過失。另乙○○於簽訂系爭契約後，同意
    先辦理系爭不動產所有權移轉登記，再進行氯離子含量檢測
    ，伊等未強迫乙○○先辦理所有權移轉登記。
  (二)此外縱認系爭契約業經乙○○合法解除，然伊等仍得收取仲
    介費用，且伊等並非系爭契約當事人，自無令伊等負物之瑕
    疵擔保或債務不履行責任之理。再不動產經紀業管理條例所
    規範之對象為經紀業者，而非經紀人員，是乙○○自不得據
    以請求丙○○、戊○○賠償損害。又因乙○○係自願先行辦
    理所有權移轉登記並交屋，亦屬與有過失等語，資為抗辯。
    並答辯聲明：乙○○之上訴駁回。
五、被上訴人中信房屋公司則辯稱：
    廣撰公司於96年10月1日受託銷售系爭不動產，同月5日乙○
    ○與丁○○即簽訂系爭買賣契約，廣撰公司於該期間未曾就
    系爭建物進行氯離子含量檢測，無從知悉系爭建物有氯離子
    含量過高之瑕疵，廣撰公司、丙○○、戊○○自無故意隱匿
    系爭建物氯離子含量過高之情事。且丙○○、戊○○並無於
    乙○○支付第2期款項前完成氯離子含量檢測報告之義務。
    又丙○○、戊○○就浴室、廚房天花板內部水泥脫落、鋼筋
    鏽蝕、海砂成分等情，已盡調查義務而無過失。另中信房屋
    公司基於加盟經營關係，授權廣撰公司使用加盟店服務標章
    ，並未實際執行或參與系爭不動產之仲介業務或授與廣撰公
    司代理權，且廣撰公司、丙○○、戊○○亦非伊之受僱人，
    廣撰公司於業務上均以其自己公司名義與客戶簽訂契約，伊
    並無共同侵害乙○○權利之行為等語，資為抗辯。並答辯聲
    明：乙○○之上訴駁回。
六、兩造不爭執之事實：
  (一)廣撰公司為中信房屋公司之加盟業者。戊○○、丙○○受僱
    於廣撰公司，戊○○擔任不動產經紀人，丙○○為副店長及
    營業員。
  (二)乙○○於96年間，委由廣撰公司仲介買賣房屋，經廣撰公司
    指派丙○○、戊○○負責，丙○○並向乙○○介紹系爭不動
    產。
  (三)96年10月4日晚上10時，丙○○陪同乙○○前往系爭不動產
    查看。丙○○對乙○○表示：系爭建物有20多坪，屋齡20多
    年，每坪至少32萬元以上等語。乙○○於當日即簽立確認書
    及附停止條件定金委託書，有確認書及附停止條件定金委託
    書影本在卷可稽（見原審卷一第15頁）。
  (四)96年10月5日，乙○○於丙○○、戊○○之安排下與丁○○
    簽立系爭契約，在場者有乙○○、丁○○、丙○○、戊○○
    、及訴外人甲○○代書。丁○○當場表示系爭建物未曾作過
    氯離子含量檢測，乙○○即要求就系爭建物進行氯離子含量
    檢測，有系爭契約書影本可稽（見原審卷一第16至19頁）。
  (五)乙○○分別於96年10月15日給付第一期款40萬元、同年11月
    20日給付第二期款130萬元，並於同月30日由銀行撥付貸款
    650萬元，總計820萬元予丁○○。丁○○則於96年11月22日
    將系爭不動產所有權移轉登記予乙○○。乙○○與丙○○、
    丁○○相約於96年11月30日辦理交屋並已交付完畢。
  (六)丙○○於96年11月30日下午，與桂田實驗室檢測人員一同前
    往系爭建物進行檢測，丁○○並未在場。桂田實驗室於96
    年12月3日完成第一次檢測報告，檢測結果為：系爭建物之
    房間樑為0.9177kg/m3、客廳樑為0.6854kg/m3。乙○○於同
    月11日、13日至廣撰公司取得第一次檢測關於客廳樑及房間
    樑部分之報告，有檢測報告影本在卷可稽（見原審卷一第21
    、23頁）。
  (七)丁○○將系爭不動產交付予乙○○後，乙○○委請工人更換
    舊電線、粉刷油漆，有浴室及廚房天花板拆開之照片可證（
    見原審卷一第20、183頁）。
  (八)廣撰公司店長即訴外人洪啟銘委請臺灣省土木技師公會前往
    系爭建物取樣，進行檢測，於96年12月10日完成第二次檢測
    報告，檢測結果為：系爭建物之客廳樑、廚房樑3處數值分
    別為0.3418kg/m3、0.383kg/m3、0.3459kg/m3。鑑定費用由
    廣撰公司按仲介慣例先行墊付，有系爭檢測報告影本可稽（
    見原審卷一第22頁）。
  (九)系爭建物之牆壁、樓梯間水泥地板龜裂，且系爭建物同棟隔
    壁樓房一、二樓交接處亦有裂痕。
  (十)乙○○於96年12月17日，以律師函對丁○○為解除系爭買賣
    契約之意思表示，經丁○○於同月20日收受，有律師函影本
    可證（見原審卷一第24至28頁）。
  (十一)乙○○因買受系爭不動產，而給付廣撰公司仲介費用5萬元
    、代書服務費2萬9,370元、買賣房屋契稅8,826元、第一次
    檢測費3,000元、銀行貸款手續費2,000元，即自96年11月27
    日至同年12月20日止如附表所示不動產銀行貸款利息8,841
    元。又乙○○為更換如附表所示不動產之電線及重新粉刷油
    漆，支出電線費用4萬8,400元、油漆費用4萬元，有服務費
    確認單及支票、服務收費明細表、96年契稅繳款書、桂田實
    驗室收費單據、收據影本可稽（見原審卷一第33至37頁）。
  (十二)系爭不動產於乙○○及丁○○簽訂系爭契約時之部分狀況，
    如原一卷第104至105頁之照片所示。
  (十三)系爭建物因氯離子含量過高，而具有不符系爭契約第9條第5
    項標準之瑕疵，乙○○得依系爭契約第9條第2項約定，解除
    系爭契約。於乙○○塗銷系爭最高限額抵押權，並將系爭不
    動產所有權移轉登記並交付予丁○○之同時，丁○○應返還
    乙○○價金820萬元。
七、兩造爭執要點為：(一)上訴人丁○○是否因遲延返還系爭價金
    而應給付法定遲延利息？對造上訴人乙○○是否與有過失？
    丁○○得否主張以應給付之遲延利息，與乙○○應返還占有
    之占有期間所受相當免付租金之不當得利相抵銷？丁○○是
    否故意不告知系爭建物之瑕疵，應賠償乙○○19萬437元？
    (二)乙○○得否請求被上訴人廣撰公司、丙○○、戊○○、中
    信房屋公司連帶賠償損害？茲就兩造爭點及本院得心證理由
    分述如下：
  (一)丁○○部分：
    1.丁○○是否因遲延返還系爭價金而應給付法定遲延利息？
      (1)經查系爭建物之氯離子含量高於系爭契約之約定標準值
        ，為兩造所不爭執，則乙○○依系爭契約第9條第5項第
        1款第3點約定，於96年12月17日函知丁○○解除系爭契
        約，丁○○並於96年12月20日收受該函，故乙○○解除
        契約應屬合法，自得請求丁○○返還系爭價金820萬元
        。而系爭契約既經解除，乙○○即應塗銷系爭最高限額
        抵押權，並將附表所示不動產所有權移轉登記予丁○○
        ，以及將系爭不動產交付占有予丁○○，亦為兩造所不
        爭執。又丁○○業於原審表示行使同時履行抗辯權，並
        經原審判決確定乙○○與丁○○分別負有上開義務並立
        於對待給付關係在案。
      (2)按債務人享有同時履行抗辯權者，在未行使此抗辯權以
        前，仍可發生遲延責任之問題，必須行使以後始能免責
        （最高法院50年度台上字第1550號判例意旨參照）。經
        查丁○○業於97年10月29日向原審具狀表示行使同時履
        行抗辯權，有民事爭點整理狀可稽（見原審卷一第201
        頁）。則依上說明，丁○○即應自96年12月20日起至97
        年10月29日止共315日負遲延責任，至於97年10月30日
        以後即應免責。乙○○雖主張：丁○○至今未返還系爭
        價金，不應免責云云；惟丁○○既已主張同時履行抗辯
        ，且乙○○亦未將系爭不動產所有權轉登記予丁○○，
        有土地及建物登記謄本影本可證（見原審卷一第166、
        167頁），則丁○○自97年10月30日起即不應負遲延責
        任。又丁○○雖辯稱係於97年8月1日向原審提出民事答
        辯(一)狀主張同時履行抗辯云云，惟遍查全卷並無該項書
        狀，是丁○○此部分所辯，並不足採。
    2.乙○○就上開法定遲延利息之損害是否與有過失？
      (1)按損害之發生或擴大，被害人與有過失者，法院得減輕
        賠償金額，或免除之，民法第217條第1項定有明文。而
        所謂與有過失，係指被害人苟能盡善良管理人之注意，
        即得避免其損害之發生或擴大，乃竟不注意，致有損害
        發生或擴大之情形而言。
      (2)經查丁○○於96年10月5日訂立系爭契約時，即表示系
        爭建物並未做過氯離子含量檢測，乙○○並當場要求進
        行檢測；因此雙方於系爭契約第9條第5項第1款第1點約
        定：「甲方（即乙○○）於支付第二期價金前，委請合
        格機構於買賣標的之建物進行氯離子含量檢測（主建物
        之樑、柱、樓板剪力牆等三處取樣），乙方（即丁○○
        ）不得拒絕。」第2點則約定：「檢測報告完成前，買
        賣標的物暫停辦理產權移轉登記。」有系爭契約影本可
        按（見原審卷一第17頁反面）。
      (3)惟系爭建物之檢測報告雖分別於96年12月3日、96年12
        月10日完成，但乙○○則早於96年11月20日即已給付第
        二期款130萬元，並於96年11月30日由銀行撥付貸款650
        萬元，丁○○則於96 年11月22日將系爭不動產所有權
        移轉登記予乙○○，雙方並於96年11月30日辦理交屋程
        序，為兩造所不爭執，並有台灣省土木技師公會氯含量
        試驗報告及桂田技術顧問有限公司桂田實驗室氯離子含
        量測試報告影本可稽（見原審卷一第21至23頁）。從而
        乙○○明知檢測報告尚未完成，系爭不動產得暫停辦理
        所有權移轉登記，卻仍先行給付全部價金並辦理所有權
        移轉登記；以致於檢測報告完成後，證實系爭建物之氯
        離子含量過高，乙○○因此解除系爭契約，尚須請求丁
        ○○回復原狀返還價金，並因此受有遲延利息之損害，
        則乙○○若能盡善良管理人之注意，等候檢測報告完成
        後再行給付價金，即得避免其損害之發生。從而乙○○
        就其受有系爭價金法定遲延利息之損害，為與有過失，
        且衡諸上開情狀，應認為乙○○即負全部過失責任。是
        丁○○辯稱應免除其關於法定遲延利息之賠償義務等語
        ，應屬可採。
    3.丁○○是否故意不告知系爭建物之瑕疵，應賠償乙○○19
      萬437元？
      (1)經查系爭建物之氯離子含量，並非一般人自其外觀即可
        知悉，需由專業之鑑定機關就建物之混凝土鑽研採樣後
        予以試驗鑑定，方可知悉其數值。而依系爭不動產之現
        況說明書所示，丁○○於96年10月1日委任被上訴人廣
        撰公司銷售系爭不動產時，已清楚表明系爭建物未曾作
        過氯離子含量檢測等語，有該說明書影本可按（見原審
        卷一第81頁），足證丁○○確實不知系爭建物之氯離子
        含量是否過高。從而乙○○主張依民法第184條第1項前
        段規定，請求丁○○賠償乙○○因買受系爭不動產而支
        出仲介費、代書服務費、契稅費、海砂屋檢測費、更換
        系爭建物之電線費、油漆費、銀行貸款手續費等共計19
        萬437元云云，即屬無據。
      (2)至於系爭建物於89年間雖曾因老舊而裝修，惟當時不知
        為海砂屋，為丁○○所陳明；但自89年間起至96年間締
        結系爭契約時止已達七年之久，系爭建物屋況必有變化
        ，且雙方既已於系爭契約第9條第5項第1款第1點約定應
        進行檢測，則乙○○雖聲請訊問89年間裝修系爭建物之
        師傅吳清男，以證明丁○○知悉系爭建物為海砂屋云云
        ，即無調查之必要，附此敘明。
    4.從而丁○○因遲延返還系爭價金而應給付法定遲延利息之
      義務，既因乙○○與有過失而免除，則丁○○另辯稱以應
      給付該等遲延利息，與乙○○應返還占有之占有期間所受
      相當免付租金之不當得利相抵銷等語，即無庸審酌，併予
      敘明。
  (二)乙○○得否請求被上訴人廣撰公司、丙○○、戊○○、中信
    房屋公司連帶賠償損害？
    1.丙○○、戊○○有無於乙○○支付第二期款項前，完成氯
      離子含量檢測報告之義務？
      (1)經查被上訴人丙○○、戊○○受僱於廣撰公司，丙○○
        擔任副店長及營業員，戊○○擔任不動產經紀人，為兩
        造所不爭執。而證人即代書甲○○於本院到庭結證稱：
        伊承辦系爭不動產所有權移轉事宜，96年10月5日在現
        場確認系爭契約內容，伊有問乙○○與丁○○要不要做
        海砂屋檢測，屋主丁○○說沒有做過，買方乙○○說希
        望做檢測，仲介公司有說如果買方要做，可以幫他們找
        檢測單位做檢測，當天只有講到這樣，伊不清楚後續情
        形；當場只是就要不要作檢測做確認，確認結果是仲介
        公司會跟買賣雙方聯繫，印象中沒有講到檢測細節等語
        ，有準備程序筆錄可證（見本院卷一第125頁反面至126
        頁）。則據此足證乙○○與丙○○、戊○○間，並未成
        立以檢測系爭建物之氯離子含量為內容之委任契約。
      (2)至於丁○○雖於本院結證稱：仲介公司有說要幫乙○○
        做氯離子檢測，乙○○有請求仲介公司在支付第二期價
        金之前完成檢測，仲介公司說沒有問題，檢測最快一星
        期可以完成，但是交屋當天才做第一次檢測等語，有準
        備程序筆錄可按（見本院卷一第127頁）。惟據此僅足
        以證明廣撰公司之受僱人丙○○、戊○○允諾為乙○○
        安排檢測單位，但不足以證明乙○○與丙○○、戊○○
        間已就委任契約必要之點達成意思表示合致，亦即雙方
        並未就檢測機構、檢測費用數額、檢測與完成時間等必
        要事項達成合意。且乙○○亦自認第一次檢測之費用係
        由其支付桂田實驗室，並非由廣撰公司或丙○○、戊○
        ○給付，因此不能認為乙○○與丙○○、戊○○已締結
        委任契約，從而丙○○、戊○○並無義務於乙○○支付
        第二期款項前，完成氯離子含量檢測報告。故乙○○此
        部分主張，即屬無據。
      2.丙○○、戊○○是否隱瞞系爭建物之瑕疵，且故意不作
        氯離子含量檢測？
        經查丁○○於96年10月1日委託中信房屋銷售系爭不動
        產時，曾表明系爭建物未曾作過氯離子含量檢測等語；
        且房屋之氯離子含量非屬一般人可輕易得知，需由專業
        之鑑定機關就房屋之混凝土鑽研採樣後予以試驗鑑定，
        方可知悉，為兩造所不爭執。則丁○○既無從知悉系爭
        建物有氯離子含量過高之瑕疵，當然亦無從將該等瑕疵
        告知丙○○、戊○○；且丙○○、戊○○並不具有檢測
        建物氯離子含量之專業能力，無從檢測系爭建物之氯離
        子含量是否過高，自無隱瞞並故意不告知該等瑕疵可言
        。此外乙○○就此亦未舉證以實其說，是其此部分主張
        ，並不可採。
      3.丙○○、戊○○是否就浴室、廚房天花板內部水泥脫落
        、鋼筋鏽蝕、海砂成分等情，未盡調查義務而有過失？
        (1)經查乙○○委任廣撰公司與丁○○談判磋商購買系爭
          不動產事宜，如契約成立，則乙○○應給付成交總價
          2%之服務報酬予廣撰公司，有乙○○與廣撰公司所簽
          立之確認書與附停止條件訂金委託書影本可證（見原
          審卷一第15頁）。而綜觀該確認書與委託書全文，應
          認為廣撰公司係為乙○○報告訂約之機會，乙○○則
          應給付報酬，故乙○○與廣撰公司間係訂立居間契約
          ，廣撰公司僅負有義務於約定期間內居間向丁○○洽
          談承購條件；因此除非當事人另有特別約定，否則廣
          撰公司僅負有報告締約機會之義務。
        (2)至於委託書第7條第1項關於氯離子含量檢測之約定，
          係指買方得於支付第二期金錢前，委請合格機構對於
          系爭不動產進行氯離子含量檢測，賣方不得拒絕，且
          檢測費用由買方負擔；檢測報告完成前，買賣標的物
          暫停辦理所有權移轉登記，如檢測結果超過約定標準
          ，買賣雙方同意無條件解除買賣契約，檢測費用及回
          復原狀費用由買賣雙方平均分擔（見原審卷一第15頁
          反面）。足證該委託書並未課予廣撰公司調查系爭建
          物之氯離子含量是否過高之義務。
        (3)次按不動產經紀業管理條例第23條第1項規定：「經
          紀人員在執行業務過程中，應以不動產說明書向與委
          託人交易之相對人解說。」而依丁○○所填寫系爭不
          動產之現況說明書所示，已清楚表明系爭建物未曾作
          過氯離子含量檢測等語，有該說明書影本可按（見原
          審卷一第81頁）。則依上說明，廣撰公司之受僱人許
          皓翔、戊○○即僅有義務依該不動產說明書所列事項
          向乙○○說明，並無義務調查系爭建物之氯離子含量
          是否過高。又乙○○與丁○○訂立系爭契約時，系爭
          建物屋況良好，外觀上並無天花板水泥脫落、鋼筋鏽
          蝕等情形，有現場照片可稽（見原審卷一第104、105
          頁）。而乙○○係於系爭不動產交付後，委請工人更
          換舊電線、粉刷油漆，工人於拆開浴室及廚房天花板
          後，始發現系爭建物之浴室、廚房天花板內部有水泥
          脫落、鋼筋鏽蝕之情形，為兩造所不爭執。則據此足
          證丙○○、戊○○於仲介系爭不動產時，無從知悉系
          爭建物有前開之氯離子含量過高之瑕疵。
      4.從而丙○○、戊○○既未隱瞞系爭建物之瑕疵，亦無義
        務調查系爭建物之氯離子含量是否過高，則乙○○主張
        依民法第184條第1項前段規定，請求丙○○、戊○○賠
        償損害，並依民法第188條、第535條、第544條、不動
        產經紀業管理條例第26條第2項規定，請求廣撰公司、
        中信公司連帶賠償云云，即屬無據。
八、綜上所述，丁○○於乙○○塗銷系爭最高限額抵押權登記，
    及將如附表所示之不動產所有權移轉登記並交付返還丁○○
    之同時，應給付乙○○820萬元，為有理由，應予准許。逾
    此部分之請求，尚非正當。原審失察遽就超過上開應准許部
    分即加計法定遲延利息部分，為丁○○敗訴之判決，並為假
    執行之宣告，自有未洽。丁○○上訴意旨就此部分求予廢棄
    改判，應予准許。至於上開應准許部分，原審判命丁○○給
    付，並依據乙○○聲請為准假執行之宣告，核無違誤。乙○
    ○上訴意旨請求增加給付19萬437元本息，並非正當，為無
    理由，應駁回其上訴。
九、據上論結，本件丁○○上訴為有理由。乙○○上訴為無理由
    。依民事訴訟法第450條、第449條第1項、第79條、第463條
    、第385條第1項前段，判決如主文。
中    華    民    國    99    年    10    月    19    日
                    民事第六庭
                        審判長法  官 鄭三源
                              法  官 呂太郎
                              法  官 邱  琦
正本係照原本作成。
不得上訴。
中    華    民    國    99    年    10    月    19    日
                              書記官 廖艷莉
附表：
 ┌───────────────────────────────────────┐
 │土地標示                                                                      │
 ├───────────────────┬──┬────┬─────┬─────┤
 │土          地          坐          落│地目│面    積│ 權利範圍 │ 所有權人 │
 ├──┬───┬───┬──┬──┬──┤    ├────┤          │          │
 │編號│縣  市│鄉  鎮○ 段 │小段│地號│    │平方公尺│          │          │
 │    │      │市  區│    │    │    │    │        │          │          │
 ├──┼───┼───┼──┼──┼──┼──┼────┼─────┼─────┤
 │  1 │臺北市│南港區│玉成│ 四 │ 242│ 建 │    1008│ 236/10000│ 乙 ○ ○ │
 └──┴───┴───┴──┴──┴──┴──┴────┴─────┴─────┘
 ┌───────────────────────────────────────┐
 │建物標示                                                                      │
 ├──┬───┬────┬────┬──────┬───────┬──┬────┤
 │編號│建  號│基地坐落│建物門牌│建築式樣主要│建  物  面  積│權利│所有權人│
 │    │      │        │        │建築材料及房│ （平方公尺） │範圍│        │
 │    │      │        │        │屋層數      ├───┬───┤    │        │
 │    │      │        │        │            │樓  層│附  屬│    │        │
 │    │      │        │        │            │面  積│建  物│    │        │
 ├──┼───┼────┼────┼──────┼───┼───┼──┼────┤
 │  1 │  2263│臺北市南│臺北市南│鋼筋混凝土造│第4 層│陽  臺│全部│乙 ○ ○│
 │    │      │港區玉成│港區昆陽│（5 層）    │ 72.83│ 13.46│    │        │
 │    │      │段四小段│街142 巷│            │      │      │    │        │
 │    │      │242 地號│14號4 樓│            │      │      │    │        │
 └──┴───┴────┴────┴──────┴───┴───┴──┴────┘

司法院資訊處製作；財團法人民間司法改革基金會備份。
